臺灣彰化地方法院刑事判決　　　　　　　　　　　　　九十一年度易字第九二八號
　　公　訴　人　臺灣彰化地方法院檢察署檢察官
　　被　　　告　甲○○
右列被告因竊盜案件，經檢察官提起公訴（九十一年度偵緝字第三三八號），本院判
決如左：
    主  文
甲○○無罪。
    理  由
一、公訴意旨略以：被告甲○○與丙○○（前已經臺灣彰化地方法院檢察署檢察官起
    訴並經本院判刑確定）基於不法所有之犯意聯絡，於九十年七月三十一日凌晨三
    時許，共乘車號不詳之白色自小客車，至彰化縣花壇鄉○○村○○街二０九號前
    ，由丙○○持可為兇器之Ｔ型板手一支（未扣案），撬開乙○○○所有之車牌號
    碼ＯＦ─九八六六號自小客車車門著手竊取，甲○○則在該白色自小客車內把風
    ，待丙○○打開引擎蓋並持手電筒查看該車有無防盜裝置之際，為巡邏警員當場
    逮捕，甲○○則駕車逃逸，因而未遂；因認被告刑法第三百二十一條第二項、第
    一項第三款之加重竊盜罪嫌。
二、公訴人認被告涉有上揭犯嫌，係以右揭犯罪事實業據同案被告丙○○於法院審理
    時坦承不諱，並因連續竊盜罪遭台灣彰化地方法院判處有期徒刑二年，於刑之執
    行前，令入勞動場所強制工作三年確定，有該院九十年度易字第一二九四號刑事
    判決書一份在卷可稽，復有被害人乙○○○之警訊筆錄、贓物認領保管單、遭竊
    汽車照片在卷可佐，為主要論據；訊據被告甲○○堅詞否認其有竊車之犯意，辯
    稱：伊當時在車上與丙○○聊天，有談到防盜器問題，伊不知丙○○要下車偷竊
    ，以為是要找朋友借錢，警察敲車門時因自己有案遭通緝才逃逸等語。
三、按犯罪事實應依證據認定之，無證據不得推定其犯罪事實，又不能證明被告犯罪
    者，應諭知無罪之判決，此於刑事訴訟法第一百五十四條及同法第三百零一條第
    一項分別定有明文；及按認定不利於被告之事實須依積極證據，茍積極證據不足
    為不利於被告事實之認定時，即應為有利於被告之認定，更不必有何有利之證據
    ；又按事實審法院對於證據之取捨，依法雖有自由判斷之權，然積極證據不足證
    明犯罪事實時，被告抗辯或反證縱屬虛偽，仍不能以此資為積極證據應予採信之
    理由；再按事實之認定，應憑證據，如未能發現相當證據，或證據不足以證明，
    自不能以推測或擬制之方法，以為裁判基礎（最高法院三十年上字第八一六號、
    三十年上字第四八二號、四十年台上字第八六號判例參照）。又認定犯罪事實，
    所憑之證據，雖不以直接證據為限，間接證據亦包括在內，然無論直接或間接證
    據，其為訴訟上之證明，須於通常一般之人均不致於有所懷疑，而得確信其為真
    實之程度者，始得據為有罪之認定，倘其證明尚未達到此一程度，而有合理之懷
    疑存在時，即無從為有罪之認定（最高法院七十六年台上字第四九八六號判例參
    照）。
四、經查，證人丙○○於本院審理中證陳：「（你們那天去是否要偷車的？）不是，
    那天原本是我自己臨時起意要偷車，甲○○他並不知情，我們當天距離約五十公
    尺左右。我後來被警察查獲後我避重就輕才說我在試驗有無偷車的能力，我在車
    內找不到值錢的東西，我搜完車之後已經回到十字路口就被警察攔下，當時甲○○的車子停在小鋼珠店的側門那邊，他真的不知道我要去偷車子，當天他是要來
    跟我借錢的，我下車時我是跟他說我要去找朋友。」等語，而否認被告有共同參
    與竊盜；再查，本院調閱丙○○所涉同案之全卷（臺灣彰化地方法院檢察署九十
    年度偵字第五二七一號、本院九十年度易字第一二九四號），丙○○先於警訊中
    供稱：伊敲開ＯＦ─九八六六號自小客車車門後，有於乘客座之置物箱內取走一
    張二人合照相片，並沒有要做什麼，只是證明有竊取車輛之能力等語（見警卷）
    ，於偵查中供陳：「我只是證明給他看，我有破解車輛防盜器之能力」等語（見
    偵卷第十六頁），被害人唐朱惠娟亦於警訊中指述：沒有損失物品，只是車內照
    片有被翻過跡象等語，又證人丙○○於該案本院審理時，本院並未就「是否與甲○○（或綽號「阿清」之人）共同竊盜？」一節問明，僅詢問丙○○對起訴書之
    意見？丙○○仍以被告身分供述：「車子與車牌都是我一人偷的」等語（見審理
    筆錄），雖以證人丙○○為被告之前案判決中，於事實欄內中載為丙○○與綽號
    「阿清」者共同竊取ＯＦ─九八六六號自小客車，惟證人丙○○不但未於前案之
    警、偵訊及審理中供述被告甲○○共同犯案，復於本院審理中亦極力證陳被告甲○○並無涉案，故公訴人引為被告有罪論據之同案被告丙○○自白根本不存在，
    公訴人應有誤會；遞查，被告於九十年一月五日因犯竊盜罪，經臺灣臺中地方法
  院於九十年一月五日判處有期徒刑三月，臺灣臺中地方法院檢察署並於九十年六
    月八日以九十年執更字第二００九號對被告執行，惟被告均無到案，故該署復於
    九十年八月月二十九日發布通緝，此有刑案資料查註紀錄表附卷可稽，是被告當
    時縱未正式遭發布通緝，惟其未到案接受執行確為事實，其為警上前盤查時趨車
    逃逸應可理解，尚非可以此遽認被告把風而畏罪逃逸；況衡情，若被告確為把風
    行為，則丙○○應可於警方出現時受警告先為走避，當不致被警當場逮捕，被告
    究有無在場把風？確存可疑；末查，被害人乙○○○之警訊筆錄、贓物認領保管
    單、遭竊車輛照片等物，與認定被告有無把風行為無涉，亦不能據為被告不利之
    認定。綜上應為被告無罪之諭知。
據上論斷，應依刑事訴訟法第三百零一條第一項，判決如主文。
本案經檢察官吳芙如到庭執行職務。
中    華    民    國    九十一    年      十一      月        二十      日
                                臺灣彰化地方法院刑事第二庭
                                    法      官  吳  俊  螢
右正本證明與原本無異。
如不服本判決，應於送達後十日內向本院提出上訴狀(須附繕本)。
告訴人或被害人對於判決如有不服具備理由請求檢察官上訴者，其上訴期間之計算係
以檢察官收受判決正本之日期為準。
                                    法院書記官  莊  素  美
中    華    民    國    九十一    年      十一      月        二十一    日
中    華    民    國    八十一    年              月                  日
